臺灣高雄地方法院刑事判決　　　　　　 100年度訴字第1266號
公　訴　人　臺灣高雄地方法院檢察署檢察官
被　　　告　呂世源
指定辯護人　本院公設辯護人 陳信凱
上列被告因毒品危害防制條例案件，經檢察官提起公訴（100年
度毒偵字第3604號），本院判決如下：
    主  文
呂世源無罪。
    理  由
一、公訴意旨略以：被告呂世源前因施用第一級毒品案件，經臺
    灣高雄地方法院於民國88年10月28日，以88年度毒聲字第80
    28號裁定送勒戒處所施以觀察、勒戒後，認有繼續施用傾向
    ，復由該法院裁定令其入戒治處所施以強制戒治期滿後，業
    經本署檢察官於90年7月23日以90年度戒毒偵字第830號為不
    起訴處分確定，其間又因履犯施用毒品案件，再入勒戒處所
    施以強制戒治，並於93年1月9日強制戒治執行完畢釋放；復
    因施用毒品案件，經同法院以97年審訴字第4919號判處有期
    徒刑8月確定，並於99年5月2 日執行完畢出監。詎其仍未戒
    除毒品，竟基於施用第1級毒品海洛因之犯意，於100年2月2
    8 日17時50分許為警採尿回溯72小時內某時（不含公權力拘
    束期間），在不詳處所，以不詳方式施用海洛因1 次。嗣於
    同年2 月28日17時20分許，在高雄市○○區○○路上，為警
    臨檢盤查，發現其為毒品列管人口，經徵得其同意採集尿液
    送驗結果呈可待因陽性反應。因認被告涉犯毒品危害防制條
    例第10條第1項之施用第一級毒品罪嫌等語。
二、按犯罪事實應依證據認定之，無證據不得認定犯罪事實，又
    不能證明被告犯罪者，應諭知無罪之判決，刑事訴訟法第15
    4條第2項、第301條第1項分別定有明文。次按認定不利於被
    告之事實，須依積極證據，茍積極之證據本身存有瑕疵而不
    足為不利於被告事實之認定，即應為有利於被告之認定，更
    不必有何有利之證據，至認定犯罪事實所憑之證據，雖不以
    直接證據為限，間接證據亦包括在內；然無論直接或間接證
    據，此用以證明犯罪事實之證據，猶須於通常一般人均不至
    於有所懷疑，堪予確信其已臻真實者，始得據以為有罪之認
    定，倘其證明尚未達到此一程度，而有合理性懷疑之存在，
    無從為有罪之確信時，自應為被告無罪之判決。（最高法院
    76年度台上字第4986號、30年上字第816號判例意旨、82 年
    度台上字第163號判決參照）。
三、公訴意旨認被告呂世源涉犯施用第一級毒品罪嫌，係以被告
    於警詢之自白、尿液採證檢驗對照表（編號：033 ）、及臺
    灣檢驗科技股份有限公司檢驗報告（檢體編號：033 ）為主
    要論據。訊據被告堅決否認有何施用毒品犯行，辯稱：伊於
    警詢時雖有承認，但伊真的已經很久沒有施用了，於100年2
    月遭查獲前已好幾個月沒有施用等語。
四、經查：
(一)按被告或共犯之自白，不得作為有罪判決之唯一證據，仍應
    調查其他必要之證據，以察其是否與事實相符，刑事訴訟法
    第156條第2項定有明文。此所謂應調查其他必要之證據者，
    固不以證明全部犯罪構成要件事實為必要，凡能證明該自白
    事實之真實性之補強證據即足當之。但僅證明被告之自白出
    於任意性者，非即足以證明該自白事實之真實性，蓋若僅係
    證明其自白非出於強暴、脅迫、利誘、詐欺、或其他不正之
    方法所取得，仍屬於自白之範疇，而補強證據則重其自白之
    真實性，必足以證明自白之犯罪確非虛構，擔保其與事實相
    符，方符發現真實之立法意旨，二者之證明力截然有別，不
    容混淆。故僅足以證明被告自白之任意性，而無其他補強證
    據足以證明其真實性時，仍不得遽採為有罪判決之基礎（最
    高法院88年度台上字第3570號判決參照）。又刑事訴訟法第
    156條第2項規定之立法目的乃欲以補強證據擔保自白之真實
    ；亦即以補強證據之存在，藉以限制合法自白在證據上之價
    值，俾發現實質之真實。所謂補強證據，係指除該自白本身
    外，其他足資證明自白之犯罪事實確具有相當程度真實性之
    證據而言；雖其所補強者，非以事實之全部為必要，但亦須
    因補強證據與自白之相互利用，而足使犯罪事實獲得確信者
    ，始足當之。從而，被告雖經自白，苟查無補強證據足資擔
    保其真實性，該自白根本失其證據之證明力，不得採為判斷
    事實之根據（最高法院74年台覆字第10號判例、46年台上字
    第809 號判例參照）。
(二)本件被告固於警詢中供稱：伊最近一次施用毒品係於99年5
    月中旬等語（警卷第2 頁），惟就其供述內容觀之，顯非就
    本件公訴意旨所起訴之於100年2月28日17時50分許為警採尿
    回溯72小時內某時（不含公權力拘束期間）內施用海洛因之
    犯行為自白；嗣被告於本院100年9月6 日準備程序中雖就本
    件起訴之施用海洛因犯行為自白，惟於本院審理中已堅詞否
    認犯罪，是被告先前之自白是否與事實相符，已非無疑。
(三)況被告於100年2月28日同意採尿後所採集之尿液，經臺灣檢
    驗科技股份有限公司以「EIA酵素免疫分析法」 初步檢驗、
    「氣相層析質譜儀法」確認檢驗之檢驗結果，嗎啡成分為「
    未檢出」，係呈陰性反應，僅可待因成分檢驗結果為1185ng
    /ml ，呈現陽性反應；本院審理中再將被告所採集之另一瓶
    尿液送高雄市立凱旋醫院鑑定結果，嗎啡成分仍為「未檢出
    」，呈陰性反應，可待因成分檢驗結果則為580ng/ml，呈現
    陽性反應等節，有高雄市政府警察局仁武分局大華派出所偵
    辦毒品案件尿液採證檢驗對照表（警卷第4 頁）、臺灣檢驗
    科技股份有限公司100年5月26日濫用藥物檢驗報告（警卷第
    5 頁）、高雄市政府警察局仁武分局扣押物品清單（本院卷
    一第46頁）、高雄市立凱旋醫院濫用藥物尿液檢驗報告（本
    院卷一第50 頁）、尿液檢體收件清單（監管記錄/查核表）
    （本院卷二第35頁）各一份在卷可佐。而海洛因經人體代謝
    後，在尿液中會產生單乙醯嗎啡、游離態嗎啡及大量結合態
    嗎啡，不會代謝產生可待因，但非法濫用之海洛因毒品在製
    造過程中常含有少量雜質乙醯可待因，乙醯可待因經人體代
    謝後，在尿液中會產生可待因，因此非法施用海洛因毒品者
    ，在尿液中可檢出較大量之嗎啡成分及較少量可待因成分；
    又根據美國臨床化學協會出版之文獻資料，每毫升尿液中總
    可待因含量大於300ng ，且嗎啡與可待因含量比小於二比一
    時，研判係服用可待因所致。此有法務部法醫研究所93年10
    月13日法醫毒字第0930003574號函、法務部調查局90年8月2
    日(90) 陸(一) 字第90046164號函在卷可憑（見本院卷第29
    、27頁），故施用第一級毒品海洛因者，其尿液中主要代謝
    物應為嗎啡，縱尿液中檢驗出可待因成分，其濃度亦應遠低
    於嗎啡之濃度，惟被告尿液中檢驗結果，海洛因之代謝物嗎
    啡成分二次檢驗結果均為未檢出，而認定屬陰性反應，然可
    待因成分竟分別高達1185  ng /ml、580ng/ml，自與上開所
    述之化學原理不符，當不得作為被告施用第一級毒品海洛因
    之證據。是以，被告雖曾於本院準備程序中自白於100年2月
    28日17時50分許為警採尿回溯72小時內某時曾施用第一級毒
    品海洛因一次，然被告前開不利於己之自白，並無其他補強
    證據足以佐證其犯行，依照上揭說明，自無從以施用第一級
    毒品罪相繩。
五、綜上，被告雖曾自白施用第一級毒品海洛因，惟嗣後於本院
    審理中堅詞否認犯行，而其先前之自白又無任何補強證據可
    資佐憑，此外，本院復查無其他積極證據足認被告有檢察官
    所指之上述犯行，揆諸上揭法條，自應為無罪之諭知。
據上論斷，應依刑事訴訟法第301條第1項，判決如主文。
本案經檢察官李茂增到庭執行職務
中    華    民    國   100    年    12    月    30    日
                  刑事第二庭  審判長法  官  李政庭
                                    法  官  施盈志
                                    法  官  洪韻婷
以上正本證明與原本無異。
如不服本判決應於收受判決後10日內向本院提出上訴書狀，並應
敘述具體理由。其未敘述上訴理由者，應於上訴期間屆滿後20日
內向本院補提理由書(均須按他造當事人之人數附繕本)「切勿逕
送上級法院」。
中    華    民    國   101    年    1     月    2     日
                                    書記官  莊永利